臺灣桃園地方法院民事裁定
111年度消債更字第51號
聲  請  人  
即  債務人  陳宥叡  
代  理  人  游淑琄律師（法扶律師）
上列當事人因消費者債務清理事件聲請更生，本院裁定如下：
    主  文
債務人陳宥叡自民國一一一年三月三十一日下午五時起開始更生
程序。
命司法事務官進行本件更生程序。
    理  由
一、聲請意旨略以：聲請人陳宥叡（原名陳秀才）現任職於叡達
    企業社，每月收入約新臺幣（下同）2萬5,000元，名下除保
    單2張外，別無其他財產，而無擔保或無優先權之債務總額
    約為84萬9,357元，復未經法院裁定開始清算程序或宣告破
    產，於民國110年10月向本院聲請消費者債務清理之調解，
    因聲請人與最大債權銀行渣打國際商業銀行股份有限公司（
    下稱渣打銀行）意見不一致而調解不成立，聲請人每月薪資
    扣除必要生活費用後，無法清償上開債務，爰聲請更生等語
    。
二、按債務人不能清償債務或有不能清償之虞者，得依消費者債
    務清理條例（下稱消債條例）所定更生或清算程序，清理其
    債務；債務人無擔保或無優先權之本金及利息債務總額未逾
    1,200萬元者，於法院裁定開始清算程序或宣告破產前，得
    向法院聲請更生；法院開始更生程序之裁定，應載明其年、
    月、日、時，並即時發生效力，消債條例第3條、第42條第1
    項及第45條第1項分別定有明文。次按債務人對於金融機構
    負債務者，在聲請更生或清算前，應向最大債權金融機構請
    求協商債務清償方案，或向其住、居所地之法院或鄉、鎮、
    市、區調解委員會聲請債務清理之調解，同條例第151條第1
    項定有明文。
三、經查：
㈠㈠關於前置協商之要件：
　　聲請人前於110年10月間向本院聲請消費者債務清理之調解
    ，因無力清償債務而與最大債權銀行即渣打銀行調解不成立
    等情，有本院調解不成立證明書（見司消債調卷第64頁）在
    卷可稽，堪可採認。
　㈡聲請人之債務總額：
　　聲請人陳報無擔保或無優先權之債務總額約84萬9,357元，
    然經最大金融機構債權人渣打銀行整合其與債權人臺灣銀行
    股份有限公司、臺灣土地銀行股份有限公司、星展（台灣）
    商業銀行股份有限公司、日盛國際商業銀行股份有限公司、
    中國信託商業銀行股份有限公司、台北富邦商業銀行股份有
    限公司之債權後，陳報金融機構債權額為124萬2,235元（見
    司消債調卷第57至60頁）。故本件聲請人之債務總額應為12
    4萬2,235元。
　㈢關於聲請人之財產及收入：
　　聲請人名下除南山人壽保單2張外，別無任何財產，此有全
    國財產稅總歸戶財產查詢清單、南山人壽保單價值準備金一
    覽表在卷可稽（見司消債調卷第31頁，消債更卷第31頁）；
    收入部分，聲請人陳稱現任職於叡達企業社，每月薪資約2
    萬5,000元，業提出在職薪資證明書以佐（見消債更卷第13
    頁），經核相符，另查聲請人每月領有租金補助4,000元（
    見消債更卷第33頁），故本院以2萬9,000元（計算式：2萬5
    ,000元＋4,000元＝2萬9,000元）列計聲請人每月收入。
  ㈣關於聲請人之必要支出：　
　1.按債務人必要生活費用，以最近1年衛生福利部或直轄市政
    府所公告當地區每人每月最低生活費1.2倍定之；受扶養者
    之必要生活費用，準用第1項規定計算基準數額，並依債務
    人依法應負擔扶養義務之比例認定之；前2項情形，債務人
    釋明更生期間無須負擔必要生活費用一部或全部者，於該範
    圍內，不受最低數額限制，債務人證明確有必要支出者，不
    受最高數額及應負擔比例之限制，消債條例第64條之2定有
    明文。本件聲請人雖陳明每月必要支出金額為2萬4,387元（
    包含膳食費5,500元、交通費1,200元、醫療費610元、租金8
    ,800元、勞保費4,326元、水電費1,200元、電話費1,337元
    、瓦斯費429元、保險費用1,085元，見消債更卷第25頁），
    惟依聲請人陳報狀記載，前開費用中所含子女醫療費用390
    元、租金4,800元、健保費391元、電話費599元，均非屬個
    人必要費用審酌之範圍，應予剔除；另就保險費用1,085元
    部分，依我國現行社會保險制度，已設有全民健康保險制度
    ，提供基本之保障，聲請人目前既有負債、經濟狀況非佳，
    且自陳有投保勞、健保（見消債更卷第25頁），即無另行支
    出商業保險費以投保醫療或意外保險之必要，是本院衡以聲
    請人現積欠之債務及債權人債權之確保，認聲請人該部分支
    出，非屬維持基本生活之必要支出，亦應予剔除。故扣除子
    女支出費用及商業保險費用後，經計算其個人必要費用應為
    1萬7,222元（計算式：2萬4,487元－390元－4,800元－391元－5
    99元－1,085元＝1萬7,222元），而前開金額未逾行政院衛生
    福利部所公告111年桃園市每人每月最低生活費用每人每月
    為1萬5,281元之1.2倍即1萬8,337元金額，是以1萬7,222元
    為聲請人個人每月必要之支出，尚屬合理。
  2.子女扶養費9,755元：
　  聲請人另自陳與配偶育有1女，每月需負擔扶養費9,755元等
    語，業提出子女之戶籍謄本、109年度綜合所得稅各類得資
    料清單、全國財產稅總歸戶財產查詢清單以佐（見司消債調
    卷第24頁），查聲請人子女業已成年（91年出生），衡諸聲
    請人現已負欠債務未能償還，成年子女縱然在學，應期得安
    排工讀機會以貼補生活所需，且聲請人亦陳稱女兒尚領有原
    住民津貼（見司消債調卷第62條背面），顯非全無謀生能力
    ，是其扶養費應酌減至3,000元，尚屬合理，逾此範圍，則
    不予列計。
　3.準此，聲請人每月維持基本生活和履行法定扶養義務之必要
    金額應為2萬222元（計算式：1萬7,222元＋3,000元＝2萬222
    元）。
四、聲請人以上開收入扣除必要支出後，每月有餘額8,778元（
    計算式：2萬9,000元－2萬222元＝8,778元）可供清償債務，
    則聲請人欲全數清償上開債務至少需約12年（計算式：124
    萬2,235元÷8,778元÷12≒11.79），聲請人現年54歲（56年出
    生），距勞工強制退休年齡（65歲）約11年，審酌聲請人目
    前之收支及財產狀況，至其退休時止，有無法清償聲請人前
    揭所負欠債務總額之可能，而聲請人名下保單價值準備金截
    至111年3月4日雖有49萬5,329元（見消債更卷第31頁），惟
    聲請人積欠債務金額甚高，上開保單價值準備金經變價亦無
    法完全清償全部債務，考量該積欠債務之利息或違約金仍在
    增加中等情況，堪認聲請人之收入及財產狀況，已有不能清
    償上開債務之虞，自應許聲請人得藉由更生程序清理債務。
五、綜上所述，聲請人係消費者，有不能清償債務之虞，經消費
    者債務清理調解不成立，而查無消債條例第6條第3項、第8
    條或第46條各款所定應駁回更生聲請之事由，則其聲請，應
    屬有據，爰裁定准許，並依同條例第16條第1項規定，命司
    法事務官進行更生程序如主文。
六、本院裁定准許開始更生程序，俾使聲請人得以重建經濟生活
    ，惟本裁定不生免責效力，須聲請人於更生程序中與債權人
    協定更生方案，並持續履行，始能依消債條例第73條免責，
    附此敘明。
中　　華　　民　　國　　111 　年　　3 　　月　　31　　日
                  民事第一庭    法　官　許自瑋
正本係照原本作成。
本裁定不得抗告。
本裁定業已於民國111年3月31日下午5時公告。
中　　華　　民　　國　　111 　年　　3 　　月　　31　　日
                                書記官  吳光彧